臺灣嘉義地方法院民事裁定
111年度監宣字第5號
聲  請  人  洪志強  


相  對  人  洪周阿迫


關  係  人  周安心  

            洪廣目  
            洪華宗  



上列當事人間請求監護宣告事件，本院裁定如下：
    主  文
宣告洪周阿迫（女、民國00年0月00日生、身分證統一編號：Z00
0000000號）為受監護宣告之人。
選定洪志強（男、民國00年0月00日生、身分證統一編號：Z0000
00000號）為受監護宣告人洪周阿迫之監護人。
指定洪華宗（男、民國00年0月0日生、身分證統一編號：Z00000
0000號）為會同開具財產清冊之人。
聲請程序費用新臺幣1,000元由受監護宣告之人洪周阿迫負擔。
    理  由
一、聲請意旨略以：聲請人為相對人之兒子，相對人因罹患失智
    症，致不能為意思表示或受意思表示，及不能辨識意思表示
    之效果，有身心障礙證明可查。為此，依民法第14條、第11
    10條、第1111條及家事事件法第164條規定，請求裁定相對
    人為受監護宣告之人，並選定聲請人為監護人，暨指定洪華
    宗為會同開具財清冊之人等語。
二、按對於因精神障礙或其他心智缺陷，致不能為意思表示或受
    意思表示，或不能辨識其意思表示之效果者，法院得因本人
    、配偶、四親等內之親屬、最近一年有同居事實之其他親屬
    、檢察官、主管機關或社會福利機構之聲請，為監護之宣告
    ；受監護宣告之人應置監護人。法院為監護之宣告時，應依
    職權就配偶、四親等內之親屬、最近一年有同居事實之其他
    親屬、主管機關、社會福利機構或其他適當之人選定一人或
    數人為監護人，並同時指定會同開具財產清冊之人。法院為
    前項選定及指定前，得命主管機關或社會福利機構進行訪視
    ，提出調查報告及建議。監護之聲請人或利害關係人亦得提
    出相關資料或證據，供法院斟酌。法院選定監護人時，應依
    受監護宣告之人之最佳利益，優先考量受監護宣告之人之意
    見，審酌一切情狀，並注意下列事項：㈠受監護宣告之人之
    身心狀態與生活及財產狀況。㈡受監護宣告之人與其配偶、
    子女或其他共同生活之人間之情感狀況。㈢監護人之職業、
    經歷、意見及其與受監護宣告之人之利害關係。㈣法人為監
    護人時，其事業之種類與內容，法人及其代表人與受監護宣
    告之人之利害關係。民法第14條第1項、第1110條、第1111
    條、第1111條之1分別定有明文。
三、經查，聲請人主張之事實，業據提出長庚醫療財團法人嘉義
    長庚紀念醫院診斷證明書（下稱嘉義長庚醫院）、身心障礙
    證明、戶籍謄本為憑。又本院審驗相對人之精神及心智狀況
    ，於鑑定人面前詢問相對人，相對人無法針對問題回答。再
    經長庚醫療財團法人嘉義長庚紀念醫院精神科周士雍醫師鑑
    定相對人之精神狀況後，所為之精神鑑定報告認：相對人由
    兒子及外勞陪同坐輪椅前來，罹患有高血壓、糖尿病，4年
    前中風過，左側肢體無力。相對人不知現今年月日，說自己
    54歲，不知所在地點，有時認不得陪來的小兒子（說是三兒
    子），尚可知自己名字，但不知生日及身分證字號，不會簡
    單計算，吃東西由外勞餵食，大小便包用紙尿布，洗澡穿衣
    要外勞幫忙。相對人因其他心智欠缺，致不能為意思表示或
    受意思表示，及不能辨識其意思表示之效果，建議為監護宣
    告等語，有精神鑑定報告書在卷可參。本院考量前述鑑定意
    見，認相對人因病，理解與表達能力受損，自我照顧功能完
    全仰賴他人協助，認知功能障礙，故相對人因心智缺陷，致
    不能為意思表示或受意思表示，及不能辨識其意思表示之效
    果。因此，聲請人聲請對相對人為監護之宣告，為有理由，
    應予准許。
四、本件相對人既受監護之宣告，自應為其選定監護人及指定會
    同開具財產清冊之人。查相對人與配偶洪廣目育有5男1女，
    次男洪文宗已過世，現存5名子女中除關係人周安心外，均
    同意由聲請人擔任監護人，由關係人洪華宗擔任會同開具財
    產清冊之人，聲請人亦表示同意擔任相對人之監護人，關係
    人洪華宗同意擔任相對人會同開具財產清冊之人等情，有戶
    籍謄本、親屬同意書在卷可參。聲請人另表示父親洪廣目因
    病住院中，關係人周安心立場不一致，無法出具同意書等情
    ，本院乃通知關係人洪廣目、周安心到庭表示意見，然經合
    法通知，其等並未到庭。堪信由聲請人擔任相對人之監護人
    ，及由洪華宗擔任會同開具財產清冊之人，應符合相對人之
    最佳利益，爰裁定如主文第2、3項所示。
五、末按民法第1113條準用同法第1099條、第1099條之1之規定
    ，監護開始時，監護人對於受監護人之財產，應依規定會同
    遺囑指定、當地直轄市、縣（市）政府指派或法院指定之人
    ，於二個月內開具財產清冊，並陳報法院；於前條之財產清
    冊開具完成並陳報法院前，監護人對於受監護人之財產，僅
    得為管理上必要之行為。本件聲請人既任相對人之監護人，
    其於監護開始時，對於相對人之財產，自應依前揭規定會同
    開具財產清冊之人即洪華宗於二個月內開具財產清冊並陳報
    法院，併此敘明。
六、依家事事件法第164條第2項，裁定如主文。
中　　華　　民　　國　　111 　年　　3 　　月　　14　　日
                  家事法庭    法　官  洪嘉蘭           
以上正本係照原本作成。
如對本裁定抗告，須於裁定送達後10日之不變期間內，向本院提
出抗告狀，並繳納抗告費新臺幣1,000元。
中　　華　　民　　國　　111 　年　　3 　　月　　14　　日
                              書記官　林玫熹